【裁判字號】    89,上易,293
【裁判日期】    890531
【裁判案由】    詐欺
【裁判全文】
臺灣高等法院高雄分院刑事判決                    八十九年度上易字第二九三號
    上  訴  人
    即  被  告  甲○○
    選任辯護人  方文賢
右上訴人因詐欺案件，不服臺灣高雄地方法院八十七年度易緝字第三三四號、中華民
國八十八年十二月十日第一審判決（起訴案號：臺灣高雄地方法院檢察署八十三年度
偵字第二九九七號，及移送原審併辦：同署八十三年度偵字第二三三八○號、八十七
年度偵字第二八六三六號），提起上訴，本院判決如左：
      主  文
上訴駁回。
甲○○緩刑參年。
      事  實
一、甲○○與其配偶吳炳宏（業經原審法院八十七年度易緝字第三三九判決確定）於
    民國八十二年九月一日，受讓海峰超商企業有限公司（下稱海峰超商）九如店、
    立文店股權後，更名為九九生鮮超市，共同經營該二間超商之業務，竟共同基於
    意圖為自己不法之所有之概括犯意，連續於八十二年九月三日、同年月十五日（
    起訴書誤載為九月一日起至二十日間），由吳炳宏假冒其弟吳炳佑之名義，在高
    雄市三民區○○○路六三五號（九如店）及高雄市○○區○○路七七號（立文店
    ）等處，向原鈺股份有限公司（下稱：原鈺公司）業務員黃長光佯稱為超商業務
    ，需購買原鈺公司所經銷之泡麵、清香油等食品，且表示其信用良好，使黃長光
    陷於錯誤，而陸續交付總價新台幣（下同）六萬六千六百四十元之貨品（詳如附
    表所載），迨同年月二十日，黃長光前往該超商九如店收取貨款時，發現超商人
    去樓空，始知受騙。嗣甲○○與其配偶吳炳宏又轉而在高雄市○○區○○街二一
    六號經營美琪商店，復基於共同意圖為自己不法之所有之概括犯意，明知美琪商
    店已陷於週轉困難，無支付能力，竟連續於八十三年十一月四日、同年月六日、
    同年月七日，由甲○○向全鄉實業股份有限公司（下稱全鄉公司）及全鴻食品股
    份有限公司（下稱全鴻公司）佯稱因業務需要，，需購買上開二公司所經銷之飲
    料，且隱瞞甲○○支票已有退票紀錄之事實，使上開二公司陷於錯誤，而陸續交
    付合計二十萬三千一百元價值之飲料（金額等詳如附表所載），並由吳炳宏簽發
    二張發票人甲○○，發票日八十三年十一月十二日，發票金額同上開貨款金額之
    高雄銀行楠梓分行支票，交付全鄉公司，吳炳宏並簽發一張發票人甲○○，發票
    日八十三年十一月十四日，發票金額同上開貨款金額之高雄銀行楠梓分行支票，
    交付全鴻公司。迄同年月八日全鄉公司聽聞甲○○有跳票情事，全鄉、全鴻二公
    司前往美琪商店欲收取貨款時，發現已人去樓空，始知受騙。
二、案經原鈺公司訴由台灣高雄地方法院檢察署檢察官偵查起訴，及移送併辦。嗣甲
    ○○逃匿，經原審法院於八十三年十一月十日發佈通緝，於八十七年八月十七日
    緝獲。
    理  由
一、訊據上訴人即被告甲○○矢口否認有右開詐欺犯行，辯稱：八十二年九月間，受
    讓峰海超商後之九九生鮮超市，業務貨款皆是伊夫吳炳宏處理，都是吳政宜經營
    ，伊不清楚，八十三年在楠梓經營美琪商店，業務亦是吳炳宏在處理，因吳炳宏
    是通緝犯始用伊的支票支付貨款，伊只是偶爾幫忙看店而已，並無詐欺故意云云
    。
二、經查：
（一）右揭犯罪事實，迭據被害人原鈺公司立業務員黃長光、全鄉公司業務員閩登儒
      、全鴻公司代理人李明哲指訴綦詳，復有超市股權讓與契約書、承擔貨款債務
      同意書各一份、指配送貨單三紙、出貨單二紙、統一發票一紙、支票及存款不
      足退票單各三紙附卷可稽。又上開超市股權讓與契約書、承擔貨款債務同意書
      ，係由被告親自簽名蓋章所訂立，為被告所自承（一審卷第四四頁），被告既
      親自簽約為九九生鮮超市之受讓股東，且與夫吳炳宏共同經營超商業務，自難
      對超市之經營情況諉稱不知情。
（二）證人吳炳宏即被告之配偶雖於一審到庭證稱：八十三年間伊經營美琪商店，業
      務是由其處理，被告甲○○並未參與，八十三年十一月八日早上其與被告及小
      孩外出辦事後，在回家途中，聽聞鄰居有警員來找我，因自己是通緝犯，怕被
      逮捕，始攜妻子及小孩逃亡，其並無故意詐欺貨款情事等語，吳炳宏於本院亦
      到庭證稱：「是我與吳政宜還有一位蔡姓友人一起盤下峰海超商、美琪商店，
      我是用太太甲○○名義頂下經營，進貨都是業務員自己到店裡，只要店長同意
      就可以進貨，後來因為刑事組在找，心虛就不敢再做下去了」（本院八十九年
      五月八日訊問筆錄），惟查，證人閩登儒（全鄉公司業務員）於一審指稱：「
      美琪商店二次向全鄉公司訂貨皆是由被告甲○○訂貨，我們公司因其進貨量很
      大，有要求他們付現金，被告甲○○要求開支票，後來八十三年十一月四日、
      同年月六日二次叫貨所支付甲○○於八十三年十一月十二日到期之支票均跳票
      ，且我們於送貨後二天聽聞被告跳票後，趕往被告經營之美琪商店，店內貨品
      皆已搬光」等情（詳見一審卷第一二九頁），而被告與夫吳炳宏於八十三年十
      一月八日早上即不知去向，縱然吳炳宏當時因案通緝，被告甲○○既然以其名
      義經營超商，自應給付貨款，竟一起逃匿無蹤，經法院發佈通緝，始到案，迄
      今已逾五年，顯然被告與吳炳宏非正正當當經營超商，其有詐欺取財之犯意甚
      明。證人吳炳宏與其妻係共犯關係，其證詞顯要係迴護被告之詞，難以採信。
      被告雖辯稱店都是吳政宜經營云云，惟本院查址並傳訊吳政宜，均無法送達，
      且被告係以其名義頂下超商經營，要難以店都是吳政宜經營云云而圖卸其責，
      被告此項辯解亦難以採酌。
（三）被告所交付高雄銀行楠梓分行之上開支票係八十三年五月十八日開戶，於八十
      三年十月十一日即開始退票一節，有高雄銀行八十七年十月二十二日高銀楠梓
      字第一六七七號函文在卷可稽。被告既於八十三年十月十一日即有跳票情形，
     其猶於八十三年十一月四日、同年月六日、同年月七日三次向被害人全鄉公司
      、全鴻公司叫貨，並交付八十三年十一月十二日及同年月十四日到期之支票，
      且於八十三年十一月八日即逃匿無蹤，所叫貨品亦不見蹤影，是被告於訂貨時
      顯已陷於週轉困難，明知自己已無支付能力，應堪認定。
（四）被告向告訴人等分別進貨後，未支付貨款，即逃匿無蹤，對於各該筆貨款置之
      不理，未出面與被害人洽商貨款應如何清算解決或歸還貨品，自八十二年九月
      間買貨，迄八十七年八月間通緝到案時，長達五年之期間，猶未清償，顯見其
      有為自己不法所有之詐欺意圖甚明。綜上所述，被告上開辯詞，殊無足採，本
      件罪證已臻明確，被告共同詐欺犯行，應堪認定。
三、核被告甲○○所為，係犯刑法第三百三十九條第一項之詐欺取財罪。被告甲○○
    與其配偶吳炳宏間，有犯意聯絡及行為分擔，應為共同正犯。其先後多次犯行，
    時間緊接，犯罪構成要件相同，顯係出於概括之犯意為之，為連續犯，應依刑法
    第五十六條之規定以一罪論，並加重其刑。檢察官移送併辦部分，雖未於起訴事
    實記載，惟與起訴部分為裁判上一罪，自應為起訴效力所及，本院自得併予審究
 。
四、原審因而適用刑法第二十八條、第五十六條、第三百三十九條第一項，罰金罰鍰
    提高標準條例第一條前段之規定，並且審酌被告甲○○與其夫吳炳宏，隱瞞其真
    實身分與被害人公司訂約購貨，取得貨品後，歷經五年有餘，迄未付款，所詐得
    之貨品價值共二十六萬九千七百四十元，犯後僅與原鈺公司達成和解等一切情狀
    ，量處有期徒刑五月，原判決認事用法均無不當，量刑亦甚妥適，被告上訴意旨
    ，否認詐欺犯行，指摘原判決不當，並無理由，應予駁回。末查，被告甲○○未
    曾受有期徒刑以上刑之宣告，有本院被告全國前案紀錄表記載可考，所犯詐取金
    額二十六萬餘元，其中原鈺公司部分業已達成和解，其於八十八年一月間因頭部
    外傷併挫傷性顱內出血顱骨骨折，腎上腺腫瘤，有馬偕紀念醫院診斷證明書在卷
    可考（一審卷第一四○頁），本院審酌共犯即被告甲○○之配偶吳炳宏業因本案
    判處有期徒刑三月入監服刑，被告甲○○經此偵審程序之教訓，應知警惕諒無再
    犯之虞，本院認其所宣告之刑，以暫不執行為適當，併諭知緩刑三年，以勵自新
    。
據上論結，應依刑事訴訟法第三百六十八條、刑法第七十四條第一款，判決如主文。
本案經檢察官郭振昌到庭執行職務。
中    華    民    國        八十九      年      五      月    三十一    日
                              臺灣高等法院高雄分院刑事第二庭
                                  審判長法官  曾永宗
                                        法官  邱永貴
                                        法官  曾玉英
右正本證明與原本無異。
不得上訴。
                                      書記官  林靜霙
中    華    民    國        八十九      年      六      月      二      日
附錄論罪科刑法條
刑法第三百三十九條第一項
意圖為自己或第三人不法之所有，以詐術使人將本人或第三人之物交付者，處五年以
下有期徒刑、拘役或科或併科一千元以下罰金。
附表
┌────┬──────┬───────┬───────────────┐
│ 被害人 │詐欺取財時間│ 詐得貨物金額 │備                          註│
├────┼──────┼───────┼───────────────┤
│原鈺公司│9.3.      │五０一四０元  │詐購泡麵、清香油等食品        │
│        ├──────┼───────┼───────────────┤
│        │9.3.      │一二五００元  │詐購泡麵食品                  │
│        ├──────┼───────┼───────────────┤
│        │9.15.      │  四０００元  │詐購泡麵食品，合計六六六四０元│
├────┼──────┼───────┼───────────────┤
│全鄉實業│11.4.      │四六四００元  │交付高雄銀行楠梓分行發票人范淑│
│公司    │            │              │媛11.12.金額同上之支票乙紙    │
│        ├──────┼───────┼───────────────┤
│        │11.6.      │六０七００元  │同右                          │
├────┼──────┼───────┼───────────────┤
│全鴻食品│11.7.      │九六０００元  │交付同右銀行發票人11.14.金額同│
│公司    │            │              │上之支票乙紙                  │
└────┴──────┴───────┴───────────────┘
                                                                      Ｈ


司法院資訊處製作；財團法人民間司法改革基金會備份。
